【裁判字號】    96,交易,540
【裁判日期】    970304
【裁判案由】    過失傷害
【裁判全文】
臺灣板橋地方法院刑事判決             96年度交易字第540號
公  訴  人  臺灣板橋地方法院檢察署檢察官
被      告  丙○○
上列被告因業務過失傷害案件，經檢察官提起公訴（96年度偵字
第22893 號），本院判決如下：
    主  文
丙○○從事業務之人，因業務上之過失傷害人，處有期徒刑月
，如易科罰金，以新臺幣壹仟元折算壹日。
    事  實
壹、丙○○駕駛營業小客車，為從事駕駛業務之人，於民國96年
    6 月17日下午5 時35分許，駕駛車牌號碼522-NG號營業小客
    車搭載丁○○，沿臺北縣三峽鎮○○街往東行駛，行至仁愛
    街與中山路無號誌管制之交岔路口，本應注意汽車行駛至交
    岔路口轉彎時，轉彎車應讓直行車先行，而當時天候晴，日
    間有自然光線，柏油路面乾燥，無缺陷，無障礙物，視距良
    好，並無不能注意之情事，竟疏於注意，貿然左轉（往國道
    三號高速公路三鶯交流道方向），適有甲○○騎乘車牌號碼
    UTQ-647 號輕型機車，沿臺北縣三峽鎮○○路直行（往祖師
    廟方向）駛抵該處，亦疏未注意車前狀況，致閃避不及，撞
    擊丙○○駕駛之營業小客車左側車身而倒地，受有左側遠端
    橈骨骨折之傷害。
貳、案經甲○○訴由臺灣板橋地方法院檢察署檢察官偵查起訴。
    理  由
壹、按被告以外之人於審判外之言詞或書面陳述，除法律有規定
    者外，不得作為證據，刑事訴訟法第159 條第1 項定有明文
    。而被告以外之人於審判外之陳述，經當事人於審判程序同
    意作為證據，法院審酌該言詞陳述或書面陳述作成時之情況
    ，認為適當者，得為證據；當事人、代理人或辯護人於法院
    調查證據時，知有第159 條第1 項不得為證據之情形，而未
    於言詞辯論終結前聲明異議者，視為有前項之同意，為同法
    第159 條之5 規定甚明。經查：告訴人甲○○於司法警察及
    檢察事務官調查時所為陳述，雖係被告丙○○以外之人於審
    判外之陳述，惟被告於本院調查證據時，未於言詞辯論終結
    前聲明異議，視為同意作為證據，復經審酌其言詞陳述之情
    況，認為適當，應認有證據能力。
貳、認定犯罪事實之證據及理由
一、訊據被告矢口否認有何過失傷害犯行，辯稱：伊係按現場警
    員指揮左轉中山路，乃告訴人搶道行駛而肇事，伊就本件交
    通事故並無過失云云。經查：
  (一)被告駕駛營業小客車從事駕駛業務，於96年6 月17日下午5
    時35分許，駕駛車牌號碼522-NG號營業小客車搭載丁○○，
    途經臺北縣三峽鎮○○街、中山路無號誌管制交岔路口左轉
    時，與左側告訴人駕駛、直行中山路之車牌號碼UTQ-647 號
    輕型機車發生碰撞，致告訴人受有左側遠端橈骨骨折之傷害
    ，業據被告於警詢及本院審理時坦承不諱，核與告訴人於警
    詢、檢察事務官詢問時指訴之情節相符，且有道路交通事故
    調查報告表暨現場圖1 件、現場及車損照片12幀附卷可資佐
    證。而告訴人因本件交通事故受有左側遠端橈骨骨折之傷害
    ，亦有財團法人恩主公醫院診斷證明書在卷足稽，俱徵被告
    此部分自白與事實相符。上開事實，應堪認定。
  (二)被告雖以前揭情詞置辯，惟證人即臺北縣政府警察局三峽分
    局鶯歌派出所警員乙○○於本院審理時具結證稱：「當時5
    點多，我們結束勤務要回去，經過中山路與仁愛街口，大約
    在5 、6 公尺遠的地方，先看到一部機車，後面有一部計程
    車，計程車要左轉中山路，機車在他左側，到路口時，看到
    他們發生車禍，案發當時我們正騎車要回派出所。」、「當
    時我已經要離崗，現場沒有員警在指揮交通，路口就是沒有
    警察在現場，因為當時已經在收崗。」等語（見本院97年1
    月29日審判筆錄），本件交通事故發生之際，是否確有警員
    在場執行交通勤務，已有可疑。況被告於本院審理時供稱：
    「…管制交通的警察在我的右邊，他在指揮右轉的車…。」
    、「（問：你左轉的時候，警察有無指揮左側來車停止通行
    ，使你們車道的車輛可以左轉？）沒有，但是當時我車道前
    後方都有車輛，有些要左轉，有些要右轉，兩側的來車都停
    止，左轉跟右轉是同時進行。」、「…我看到他（警察）手
    有比一下，就是讓車子右轉的手勢。」、「（問：警察到底
    比什麼手勢？）我也搞不清楚。」、「（問：既然你不清楚
    ，怎麼會認為警察是在管制交通讓你們通行？）因為我前方
    的車輛都這樣轉，我是跟著走。」等語（見本院97年1 月8
    日審判筆錄），依其所述，本件交通事故發生前，縱有警察
    在場指揮交通，亦僅限於沿仁愛街右轉中山路（往祖師廟方
    向）之車行秩序，且車輛右轉無須穿越中山路，完成右轉後
    ，與中山路往祖師廟方向直行車輛為同向，交通警察指揮車
    輛右轉，當無使該處直行車輛停止之必要，其直行車輛得繼
    續前行，此際，被告駕車自仁愛街穿越中山路左轉，將與中
    山路上直行車輛垂直交會，仍應禮讓直行車先行，何得以交
    通警察指揮車輛右轉為由，逕認左轉車輛亦有優先路權。被
    告執此為辯，實非有據。至證人丁○○於本件交通事故發生
    前，並未注意現場是否有警察指揮交通，此據證人丁○○於
    本院審理時結證：「（問：妳是何時看到有一位警察站在那
    邊？）是當天撞到的時候。」、「（問：車禍發生之前，妳
    有無看到那位警察？）沒有，只有看到車子來來去去，車禍
    發生後，該名警察就叫我們下車到旁邊等，之後就有警察過
    來。」等情無訛（見本院97年1 月8 日審判筆錄），自不足
    為有利被告之認定。
  (三)按汽車行駛至交岔路口，轉彎車應讓直行車先行，道路交通
    安全規則第102 條第1 項第7 款定有明文，此為汽車駕駛人
    駕駛汽車應盡之注意義務。次依卷附道路交通事故調查報告
    表所示，本件事故發生時，天候晴，日間有自然光線，柏油
    路面乾燥，無缺陷，無障礙物，視距良好，當無不能注意之
    情事。倘被告駕車行經上開路段左轉時，能注意讓左側直行
    車輛先行，應不致與告訴人騎乘之機車碰撞，詎被告怠於注
    意，貿然左轉而肇事，致告訴人受傷，被告之過失，及其過
    失行為與告訴人所受傷害間之相當因果關係，均至為灼然。
    本件交通事故經送鑑定結果，亦認被告駕駛營業小客車，行
    經無號誌交岔路口，轉彎車未讓直行車先行，為肇事主因，
    甲○○駕駛輕型機車，行經無號誌交岔路口，未注意車前狀
    況，為肇事次因，有臺灣省臺北縣區車輛行車事故鑑定委員
    會北縣鑑字第960940號鑑定意見書1 件存卷為憑。綜上，本
    案事證明確，被告犯行堪予認定。
二、核被告所為，係犯刑法第284 條第2 項前段業務過失傷害罪
    。爰審酌被告駕駛營業小客車疏於注意，所肇告訴人傷勢，
    及其素行、智識程度、過失情節，兼衡告訴人就本件交通事
    故同有疏誤，暨被告犯後否認犯行，且未能與告訴人達成和
    解之態度等一切情狀，量處如主文所示之刑，並諭知易科罰
    金之折算標準，資為懲儆。
據上論斷，應依刑事訴訟法第299 條第1 項前段，刑法第284 條
第2 項前段、第41條第1 項前段，刑法施行法第1 條之1 第1 項
、第2 項前段，判決如主文。
本案經檢察官張誌洋到庭執行職務。
中    華    民    國    97    年    3     月    4     日
                        交通法庭  法  官  廖  怡  貞
以上正本證明與原本無異
如不服本判決，得自收受送達翌日起10日內，向本院提出上訴狀
，上訴於臺灣高等法院（須附繕本）。
                                  書記官  林  惠  齡
中    華    民    國    97    年    3    月    10    日
附錄本案論罪科刑法條全文：
中華民國刑法第284條：
因過失傷害人者，處6 月以下有期徒刑、拘役或500 元以下罰金
，致重傷者，處1 年以下有期徒刑、拘役或500 元以下罰金。
從事業務之人，因業務上之過失傷害人者，處1 年以下有期徒刑
、拘役或1000元以下罰金，致重傷者，處3 年以下有期徒刑、拘
役或2000元以下罰金。


司法院資訊處製作；財團法人民間司法改革基金會備份。
